臺灣南投地方法院民事判決
110年度建簡上字第2號
上  訴  人  三銳建設有限公司

法定代理人  黃采葳  

被上訴人    吳樹福  
上列當事人間請求給付工程款事件，上訴人對於中華民國110年4
月16日臺灣南投地方法院南投簡易庭110年度投建簡字第1號第一
審判決提起上訴，本院於110年11月3日言詞辯論終結，判決如下
：
    主      文
原判決廢棄。
被上訴人在第一審之訴駁回。
第一、二審訴訟費用由被上訴人負擔。
    事實及理由
一、被上訴人部分：
  ㈠被上訴人於原審起訴主張：
    上訴人於民國107 年間將其位於臺東市南一街三銳和風建案
    興建工程中之ＣＤ棟外牆打底及室內粉光工程（下稱系爭工程
    ）交由訴外人喬品工程有限公司（下稱喬品公司）承攬，喬
    品公司復將系爭工程交由泰宣實業有限公司（下稱泰宣公司
    ）承攬，因被上訴人係泰宣公司股東，故而參與施作系爭工
    程。泰宣公司於107 年12月進場施作，到108年5月止，泰宣
    公司均未領有任何工程款，故泰宣公司於108年4月底停止施
    工，而上訴人之法定代理人及其配偶在108年5月15日曾找泰
    宣公司另名股東即訴外人蘇大誠協商，並承諾系爭工程施作
    完成後，上訴人會給付工程款給泰宣公司，泰宣公司則於10
    8年5月22日完成系爭工程，被上訴人、蘇大誠及喬品公司至
    上訴人處對帳，惟上訴人迄今尚未通知泰宣公司領款。經核
    算上訴人尚應給付喬品公司新臺幣（下同）31萬0,546元工
    程款（下稱系爭工程款），而喬品公司應給付尾款31萬0,54
    6元予泰宣公司，然喬品公司已遭命令解散，無力清償，並
    怠於行使對上訴人得請求系爭工程款之權利，泰宣公司前揭
    債權業已讓與被上訴人，被上訴人爰依民法第242條及第505
    條規定提起本件訴訟等語，並聲明：上訴人應給付喬品公司
    31萬0,546元，及自起訴狀繕本送達翌日起至清償日止，按
    週年利率5％計算之利息，並由被上訴人代位受領。
  ㈡被上訴人於本院補充陳述：
　⒈被上訴人僅為下游包商股東，並不清楚有上訴人與訴外人清
    晨營造有限公司（下稱清晨公司）2間公司，其當初拿到的
    名片上面記載為上訴人，故仍主張喬品公司與上訴人簽約。
　⒉系爭工程之總工程款為258萬7,881元，上訴人將其中二成作
    為保留款而尚未給付喬品公司，上訴人法定代理人及其配偶
    於前述之108年5月15日與被上訴人協商時，承諾於系爭工程
    完成後由上訴人退還系爭工程之總工程款之12％保留款予被
    上訴人，即本件所欲請求金額31萬0,546 元（計算式：2,58
    7,881 ×0.12＝310,546 元）。上訴人有承諾將前開款項給付
    予被上訴人，之後卻由喬品公司領取系爭工程款後潛逃，並
    未給付與被上訴人，故其認為上訴人仍應給付系爭工程款等
    語。
二、上訴人部分：
  ㈠上訴人於原審審理期間，未於言詞辯論期日到場，亦未提出
    任何書狀或陳述供原審法院審酌。
  ㈡上訴人於本院陳述略以： 
  ⒈上訴人與清晨公司之法定代理人均為黃采葳，但系爭工程當
    初係以清晨公司之名義與喬品公司簽訂系爭工程之合約，故
    本件實與上訴人無關。退步言，伊係與喬品公司簽約，並未
    與被上訴人簽約，故兩造間並無契約關係。
  ⒉系爭工程之總工程款為258萬7,881元，而清晨公司已給付266
    萬8,961元與喬品公司，即與喬品公司之工程款項已全數給
    付完成，是被上訴人不應再請求系爭工程款等語。
三、原審斟酌兩造之攻擊、防禦方法後，認上訴人於原審經合法
    通知，未於言詞辯論期日到場，亦未提出任何書狀或陳述，
    依民事訴訟法第436 條第2項、第280條第1及3項規定，視同
    自認，堪信被上訴人之主張為真實。復喬品公司業經命令解
    散，被上訴人自得依民法第242條、第505條請求上訴人應給
    付保留款予喬品公司，並由被上訴人代位受領。爰判決：㈠
    上訴人應給付第三人喬品工程有限公司31萬0,546元，及自1
    10年3月16日起至清償日止，按週年利率5%計算之利息，並
    由被上訴人代位受領。㈡被上訴人其餘之訴駁回。㈢訴訟費用
    由上訴人負擔。㈣原審判決第一項得假執行。上訴人不服提
    起上訴，並聲明：㈠原判決廢棄。㈡被上訴人於原審之訴駁回
    。㈢第一、二審訴訟費用均由被上訴人負擔。被上訴人則聲
    明：㈠上訴駁回。㈡訴訟費用由上訴人負擔。
四、兩造不爭執事項：
  ㈠喬品公司將其承攬之系爭工程轉包由泰宣公司承攬。
  ㈡泰宣公司與被上訴人於110年1月2日簽立債權讓與協議書記載
    ：
　　甲方（即泰宣公司）承攬第三人喬品工程有限公司『三銳建
      設之台東市新建工程』內外部泥作工程，並由乙（即被上
      訴人）全數施工完成。
　  第三人喬品工程有限公司就上開工程尚有工程尾款31萬0,5
      46元未給付，甲方同意將上開工程尾款31萬0,546元債權
      讓與乙方。」
  ㈢喬品公司業經命令解散，惟尚未完成清算程序。
五、本件爭點如下：
   ㈠系爭工程是否由喬品公司向上訴人所承攬？
   ㈡被上訴人主張上訴人應將系爭工程款給付予喬品公司並由被
     上訴人代位受領，有無理由？
六、本院之判斷：
　㈠清晨公司與喬品公司於107年11月16日訂定工程合約書，約定
    由喬品公司承攬系爭工程之事實，業經上訴人提出工程合約
    書1份在卷可查（影本見本院卷第99頁至第107頁），應堪認
    定。被上訴人就此固主張依其所拿到之名片記載為上訴人，
    清晨公司為上訴人旗下之公司，兩者法定代理人相同，應為
    同一公司等語，惟查：清晨公司係依公司法向主管機關登記
    之有限公司，有經濟部商工登記公示資料查詢結果在卷可參
    （見本院卷第138-1頁），具有獨立之法人格。喬品公司既
    係與清晨公司就系爭工程訂立工程合約書而成立工程承攬契
    約，則契約當事人應為清晨公司及喬品公司，上訴人與清晨
    公司之法定代理人固然相同，然法人格究非同一，是上訴人
    要非契約當事人，從而被上訴人主張上訴人與清晨公司為同
    一公司，系爭工程係由喬品公司向上訴人承攬等節，核與事
    實不符，洵無可採。
  ㈡被上訴人主張上訴人應將系爭工程款給付予喬品公司，並由
    被上訴人代位受領，有無理由？
  ⒈承上所述，上訴人與喬品公司間就系爭工程並無承攬契約存
    在，喬品公司對上訴人自無承攬報酬請求權可言，是被上訴
    人請求上訴人應將系爭工程款給付予喬品公司，即無理由。
    從而縱被上訴人主張喬品公司另將系爭工程交由泰宣公司承
    攬，泰宣公司完工後均未領有任何工程款，喬品公司尚應給
    付尾款31萬0,546元予泰宣公司，而上揭債權經泰宣公司讓
    與被上訴人，且因喬品公司已遭命令解散，無力清償，並怠
    於行使對定作人請求工程款之權利等情為真，被上訴人亦無
    從代位喬品公司請求上訴人給付承攬報酬。再者，被上訴人
    於本院審理中亦稱系爭工程款業經喬品公司領取（見本院卷
    第93頁、第95頁、第125頁），堪認喬品公司並無怠於行使
    權利之情事，即便被上訴人因受讓債權而對喬品公司有債權
    存在，亦不得依民法第242條規定代位喬品公司行使債權。
    是認被上訴人之請求，於法未合。
　⒉被上訴人固以上訴人法定代理人及其配偶於108年5月15日與
    被上訴人協商時，承諾於系爭工程完成後由上訴人退還系爭
    工程之總工程款12％之保留款31萬0,546元與被上訴人，並提
    出協調會議記錄、切結書等件為據（見本院卷第109頁、第1
    29頁）。然查：依前開協調會議記錄之記載，立書人為蘇大
    誠，此外並無上訴人或清晨公司之法定代理人簽名或用印；
    前開切結書雖記載甲方為清晨公司，乙方為泰宣公司，然其
    上未經甲、乙兩方用印，且上訴人亦否認前情，依被上訴人
    舉證之結果，實不足認被上訴人與上訴人或清晨公司間有何
    協議存在。被上訴人雖聲請蘇大誠為證人，然本院審酌依被
    上訴人之主張，蘇大誠為前開協議之一造，如無其他客觀證
    據可佐，縱其到庭為證，亦不足以變更本院之心證，爰認無
    通知其到庭為證之必要，併此敘明。
七、綜上所述，被上訴人依民法第242條、第505條請求上訴人應
    給付工程款予喬品公司，並由被上訴人代位受領，尚無理由
    ，應予駁回。原審未及審酌上情，判命上訴人給付系爭工程
    款暨民事變更聲明狀繕本送達翌日起之利息，並由被上訴人
    代位受領，復為假執行之宣告，尚有未洽。上訴意旨指摘原
    判決不當，求予廢棄改判，為有理由，爰由本院廢棄改判如
    主文第二項所示。
八、本件事證已臻明確，兩造其餘攻擊防禦方法及所提證據，經
    核與判決之結果不生影響，爰不逐一論述，均併此敘明。
九、訴訟費用負擔之依據：民事訴訟法第78條。
中　　華　　民　　國　　110 　年　　12　　月　　1 　　日
　　　　　　　　　民事第一庭　審判長　法　官　張毓珊
　　　　　　　　　　　　　　　　　　　法　官　蔡志明
　　　　　　　　　　　　　　　　　　　法　官　葛耀陽
以上正本係照原本作成。
本判決不得上訴。
中　　華　　民　　國　　110 　年　　12　　月　　2 　　日
                                      書記官